【裁判字號】    91,交聲,267
【裁判日期】    920314
【裁判案由】    違反道路交通管理處罰條例聲明異議
【裁判全文】
臺灣基隆地方法院交通事件裁定                    九十一年度交聲字第二六七號
    原處分機關  台北市交通事件裁決所
    異  議  人
    即受處分人  甲○○
右列受處分人因違反道路交通管理處罰條例案件，對於台北市交通事件裁決所於中華
民國九十一年十月七日所為之處分（原處分案號分別為：北市裁三字第裁二二—Ｚ0
0000000號），聲明異議，本院裁定如左：
    主  文
異議駁回。
    理  由
一、異議意旨略以：異議人即受處分人甲○○於民國九十年十一月二十二日二十二時
    五十八分，駕駛車牌號碼５Ｃ〡二０二六號自用小客車，行經國道一號高速公路
    北向十點三公里處時，遭警舉發經雷射槍檢測行車速度一百零四公里，而該處行
    車速限為九十公里，超速十四公里，原處分機關因而裁罰新台幣（下同）六千元
    ，並記違規點數一點。惟警員舉發時並無照片或其他證據舉證確有超速之事實，
    且當時警員僅告知超速即開單舉發，但在雷射槍上異議人當時並未看見超速數據
    資料，異議人實無舉發之超速違規情事，據此聲明異議，請求撤銷原處分云云。
二、按汽車行駛高速公路，應依速限標誌指示，高速公路交通管制規則第五條前段定
    有明文。又汽車行駛於高速公路或設置管制之道路，而不遵管制之規定者，處汽
    車駕駛人新台幣三千元以上六千元以下罰鍰；汽車駕駛人有第三十三條之情形者
    ，除依原條款處罰鍰外，並予記點，道路交通管理處罰條例第三十三條第一項、
    第六十三條第一項第一款亦分別定有明文。
三、經查：（一）按交通違規之舉發可分為「當場舉發」及「逕行舉發」，由於逕行
    舉發之受處分人並無當場向舉發員警辯駁、陳述意見之機會，故現行法制就逕行
    舉發之條件多所限制（例如闖紅燈或平交道，以科學儀器取得違規證據資料，足
    資認定其違規事實者），此觀違反道路交通管理事件統一裁罰標準及處理細則第
    二十三條之規定自明。至於當場舉發交通違規事件，鑑於交通違規事實往往驟然
    而現、稍縱即逝，若硬性要求舉發員警不分違規情節，一律必須預留證據，俾便
    事後提出供法院審查，除有現實技術可行性之困難，勢將大幅提高交通管理之行
    政成本，並嚴重削弱道路交通管理之行政效能，此亦非立法者制定道路交通管理
    法規之本意。且舉發交通違規行為之處分亦屬行政行為，除應遵循公正、公開與
    民主之程序，確保依法行政之原則，以保障人民權益，如何同步提高行政效能，
    亦應一併兼顧（行政程序法第一條規定參照），此亦係現行法制就若干類型之行
    政處分明文規定可免記明理由，或毋需給予當事人陳述意見機會等規定之所由設
    （行政程序法第九十七條、第一百零三條規定參照）。而所謂「準用」與「適用
    」有別，適用係完全依其規定而適用之謂，準用則衹就某事項所定之法規，於性
    質不相牴觸之範圍內，適用於其他事項之謂，即準用有其自然之限度（最高法院
    四十一年臺非字第四七號判例意旨參照），是以刑事訴訟法就犯罪證據有關之規
    定中，與屬行政秩序罰之交通違規裁罰本旨不合之部分，固不在準用之列，惟若
    受處分人遭受舉發之交通違規事實，僅有舉發違反道路交通管理事件通知單及裁
    決書等書面資料可參，且上載情節顯有違背論理法則、經驗法則，乃至與認定事
    實不符（刑事訴訟法第一百五十五條第二項參照）等情，殊無僅以舉發員警與受
    處分人素不相識、且無仇隙，當無設詞攀誣之理，遽推認受處分人確有交通違規
    之事實。如此不啻自我貶損法院事後審查舉發交通違規處分之制度功能，猶有甚
    者，勢將降低交通主管機關提升取締交通違規技術及添購科技採證設備之誘因，
    終將侵蝕人民對於法秩序、乃至司法制度之信賴。反之，設若舉發員警到庭結證
    違規情節屬實，且提出支持舉發違規可憑信性之相關佐證，又查無設詞攀誣或舉
    發錯誤之事證，自堪據以認定違規情節應屬事實，合先敘明。（二）本件異議人
    於九十年十一月二十二日二十二時五十八分，駕駛車號５Ｃ－二０二六號自用小
    客車，行經國道一號北向十點三公里處時，該處行駛速限為九十公里，經警以經
    本國法院公證依國際檢驗規定檢驗合格之雷射槍，檢測異議人當時之行車速度為
    一百零四公里，超速十四公里，而遭警攔停舉發之事實，業據證人即當日舉發違
    規之國道公路警察局第一警察隊警員陳政雄到庭結證稱：當時與另一位員警楊永
    和一同處理，由楊警員在車外用雷射槍測速，伊負責製單舉發，異議人車速是一
    百零四公里，但當地路段限速九十公里，楊警員有拿雷射槍上超速數值給我及異
    議人看，異議人看完之後伊才製單舉發的，雷射槍一次只要設定一台汽車測速，
    以雷射槍內之紅點瞄準車頭即可以測出車速，最遠可以對四百公尺範圍內之汽車
  測速等語（詳本院九十一年十二月二十四日訊問筆錄），並有內政部警政署國道
    公路警察局公警局交字第Ｚ00000000號舉發違反道路交通管理事件通知
    單一紙在卷可證，且本件雷射測速槍經檢定合格，亦有出廠合格證明書中英文版
    影本各一份附卷可按，足認目前內政部警政署國道高速公路警察局第一警察隊使
    用之手握式雷射測速儀（雷射槍），係籍由雷射光直接瞄準被測得車輛車牌位置
    ，即可同步取得速度與距離數據，一次僅能鎖定一輛車測速，依據正常作業操作
    應不致發生誤判之情事。再者，本件異議人既未就執勤員警之上開舉發有誤提出
    確實證據以供調查，亦無任何證據足資證明有捏造事實違法取締之情事，則執勤
    警員本其維護交通秩序、安全職責所為之舉發，自應受到合法、正確之推定，況
    衡諸現場查獲之警員與異議人並無仇隙，當無設詞攀誣、濫予舉發之理。綜上所
    述，異議人所辯顯非實情，而係卸責之詞，不足採信。本件受處分人駕車行駛高
    速公路超速行駛之違規行為洵堪認定。從而原處分機關依道路交通管理處罰條例
    第三十三條第一項、第六十三條第一項規定，裁處受處分人六千元罰鍰並記違規
    點數一點之處分，核無違誤。本件聲明異為無理由，應予駁回。
五、據上論斷，應依道路交通案件處理辦法第十九條，裁定如主文。
中      華      民      國    九十二    年      三      月     十四     日
                                臺灣基隆地方法院交通法庭
                                      法  官  汪  梅  芬
右正本證明與原本無異。
對於本件裁定如有不服，應於收受送達後五日內，向本院提出抗告書狀，敘述抗告之
理由，抗告於臺灣高等法院。
                                      書記官  王  一  芳
中      華      民      國    九十二    年      三      月     十八     日


司法院資訊處製作；財團法人民間司法改革基金會備份。
